【裁判字號】    96,簡,799
【裁判日期】    970331
【裁判案由】    建築法
【裁判全文】
臺北高等行政法院判決
                                       96年度簡字第799號
原      告  甲○○
被      告  桃園縣政府
代  表  人  乙○○縣長）住同.
訴訟代理人  丙○○
上列當事人間因建築法事件，原告不服內政部中華民國96年8月
6日台內訴字第0960112717號訴願決定，提起行政訴訟。經本院
行準備程序後，判決如下：
    主  文
原告之訴駁回。
訴訟費用由原告負擔。
    事  實
一、事實概要：緣原告於桃園縣中壢市○○街21號、23號使用該
    建築物（領有被告所屬工務局核發之(88)桃縣工建使字第壢
    190號使用執照，第一層原核准用途為「店鋪、辦公室、集
    合住宅」，依內政部「建築物使用類組及變更使用辦法」屬
    G3、G2、H2類）經營「布查歌友會卡拉OK店」，前於民國（
    下同）95年6月5日及同年7月21日，經被告至該建築物實施
    公共安全檢查，認原告未經變更該建築物使用用途，擅自將
    該建築物做為B1類視聽歌唱業，經現場負責人賴香美、曹凱
    閎簽名坦承不諱，違反建築法第73條第2 項規定，乃依同法
    第91條第1 項及桃園縣公共安全檢查罰鍰標準，以府工使字
    第0950224416號裁處書，處原告新台幣（下同）6 萬元整罰
    鍰，並請於文到30日內恢復原狀或補辦手續而繼續使用。原
    告不服，以該店附設卡拉OK係免費提供消費者自由點唱，並
    非以此為業為由，提起訴願，遭決定駁回，遂提起本件訴訟
    。
二、兩造聲明：
  (一)原告聲明：
    1.撤銷原處分及訴願決定。
    2.訴訟費用由被告負擔。
  (二)被告聲明：
    1.駁回原告之訴。
    2.訴訟費用由原告負擔。
三、兩造之爭點：
  (一)原告主張之理由：
    1.被告所屬工務局為罰鍰依據之認定，乃係配合被告所屬工
      商發展局聯合稽查時同時前往查核，並依工商發展局之認
      定為裁罰，此乃一事兩罰，屬同一事件。今工商發展局已
      撤銷其所作之裁罰，顯示該認定已不存在。原告所開設者
      ，並非視聽歌唱之特種行業，即無須辦理用途變更、亦無
      違建築法。
    2.其實，一般小吃店並非視聽歌唱之特種行業，且本件又位
      於商業區一樓店面，依法本無需辦理用途變更，也就無所
      謂違反建築法。
  (二)被告主張之理由：
    1.原告未變更該建築物使用用途，經被告至該建築物實施公
      共安全檢查，以原告違反建築法第73條第2項規定，依同
      法第91條第1項，以府工使字第0950224416號裁處書，處
      原告6萬元整罰鍰，被告依法所為之處分於法並無不合。
    2.被告之認定主要是針對建築物的設備及使用類別，與營業
      行為無涉，營業場所現場有視聽設備，依分類類別即認定
      屬視聽歌唱業。
    3.本件係裁罰違規行為人，尚無違「一行為不二罰」之原則
      ，請本院核予駁回。
    理  由
一、按建築法第73條第2項規定：「建築物應依核定之使用類組
    使用，其有變更使用類組或有第九條建造行為以外主要構造
    、防火區劃、防火避難設施、消防設備、停車空間及其他與
    原核定使用不合之變更者，應申請變更使用執照。但建築物
    在一定規模以下之使用變更，不在此限。」同法第91條第1
    項規定：「有左列情形之一者，處建築物所有權人、使用人
    、機械遊樂設施之經營者新臺幣6萬元以上30萬元以下罰鍰
    ，並限期改善或補辦手續，屆期仍未改善或補辦手續而繼續
    使用者，得連續處罰，並限期停止其使用。必要時，並停止
    供水供電、封閉或命其於期限內自行拆除，恢復原狀或強制
    拆除：一、違反第73條第2項規定，未經核准變更使用擅自
    使用建築物者。二、未依第77條第1項規定維護建築物合法
    使用與其構造及設備安全者。……」。
二、本件原告於桃園縣中壢市○○街21號、23號使用該建築物（
    領有被告所屬工務局核發之(88)桃縣工建使字第壢190號使
    用執照，第一層原核准用途為「店鋪、辦公室、集合住宅」
    ，依內政部「建築物使用類組及變更使用辦法」屬G3、G2、
    H2類）經營「布查歌友會卡拉OK店」，於95年6月5日及同年
    7月21日，經被告至該建築物實施公共安全檢查，發現將該
    建築物設置卡拉ok設備，供不特定人使用等情，有經現場負
    責人賴香美、曹凱閔之95年7 月21日被告聯合查報小組稽查
    現場紀錄表、現場照片、係爭建築物使用執照，等影本附卷
    可稽，堪認為真實。
三、原告雖主張其陳設係免費提供客人使用，並未經營視聽歌唱
    業，有關違反商業登記法之處罰，業經經濟部撤銷等語。
四、卷查原告申請之營利事業登記證所載營利事業名稱為「布查
    小吃店」，然依卷附照片可見原告經營之店名則為「布查歌
    友會」，設置有視聽歌唱設備，寬闊之歌唱活動空間，櫃檯
    陳列諸多酒類，並設有小費箱，其使用型態顯係供不特定公
    眾進出之視聽歌唱業，依「建築物使用類組變更使用辦法」
    屬B1類組，其違規情事洵堪認定，被告認原告違反建築法第
    73條第2項規定，依同法第91條第1項規定，以95年8月7日府
    工使字第0950224416號裁處書處原告6萬元罰鍰，並請於文
    到30日內恢復原狀或補辦手續。揆諸首揭法條規定，原處分
    並無不合。至於原告訴稱因違反商業登記法事件不服被告95
    年6月8日府商輔字第0950162482號及95年7月24日府商輔字
    第0950215163號裁處書，提起訴願，業經經濟部審議，分別
    以95年11月16日經訴字第095061834600、00000000000號訴
    願決定撤銷原處分，責由被告另為適法之處分，核屬商業登
    記事件，與建築物之使用現狀與原申請核准使用用途是否相
    符，分屬二事，併予敘明。
五、綜上所述，原告所訴各節，均無可採，原處分認事用法，並
    無違誤，訴願決定遞予維持，亦無不合，原告起訴請求如聲
    明所示，為無理由，應予駁回。
據上論結，本件原告之訴為無理由，依行政訴訟法第98條第1項
前段、第233條第1項，判決如主文。
中    華    民    國    97    年     3    月    31    日
              臺北高等行政法院第五庭  法  官  張瓊文
上為正本係照原本作成。
本件以訴訟事件所涉及之法律見解具有原則性者為限，始得於本
判決送達後20日內向本院提出上訴狀並表明上訴理由，如已於本
判決宣示後送達前提起上訴者，應於判決送達後20日內補具上訴
理由（均按他造人數附繕本），且經最高行政法院許可後方得上
訴。
中    華    民    國    97    年     3    月    31    日
                                      書記官  吳柏洲


司法院資訊處製作；財團法人民間司法改革基金會備份。
